【裁判字號】    91,交上易,445
【裁判日期】    920325
【裁判案由】    過失傷害
【裁判全文】
臺灣高等法院刑事判決                          九十一年度交上易字第四四五號
    上  訴  人  臺灣板橋地方法院檢察署檢察官
    被      告  乙○○
右列上訴人因被告過失傷害案件，不服臺灣板橋地方法院九十一年度交易字第一二二
號，中華民國九十一年九月十三日第一審判決（起訴案號：臺灣板橋地方法院檢察署
九十一年度偵字第二七號），提起上訴，本院判決如左：
    主  文
上訴駁回。
    理  由
一、公訴意旨略以：乙○○於民國九十年三月三十日十三時許，駕駛車號ＤＲ－０８
    ４３自用小貨車，沿臺北縣中和市○○路往連城路方向行駛，途經員山路與中山
    路交岔路口時，其原應注意汽車行進中駕駛人應注意車前狀況，隨時採取必要安
    全措施，且直行車未進入交岔路口，轉彎車已達中心處開始轉彎，直行車應讓轉
    彎車先行，而依當時情形又無不能注意之情事，竟疏於注意，而貿然於路口綠燈
    亮時，即加速行駛，適有甲○○駕駛車號ＦＹＥ－１４３號重型機車，自對向車
    道行駛左轉中山路並已逾中心線，乙○○因閃避不及而撞擊之，致甲○○人、車
    倒地，並受有下背挫傷、右下肢外傷擦傷多處，右後踝８Ｘ５公分、右膝８Ｘ４
    公分及右脛前６Ｘ３公分等傷害，因認被告涉有刑法第二百八十四條第一項前段
    之過失傷害罪嫌云云。
二、公訴人認被告乙○○涉嫌過失傷害罪行，係以告訴人甲○○之指訴、道路交通事
    故調查報告表一紙、美和醫院所開具之診斷證明書一紙及照片五幀等資為論據。
三、訊據被告乙○○固坦承於上開時、地駕自用小客車與告訴人所騎乘之機車發生事
    故，告訴人因而受有傷害之事實，惟否認有何過失傷害犯行，辯稱：當時我是綠
    燈直行，已超過中山路安全島二分之一，是告訴人速度太快且逆向左轉，我剎車
    不及才會撞上，告訴人沒到達中心線就提前左轉等語。
四、按犯罪事實應依證據認定之，無證據不得推定其犯罪事實；又不能證明被告犯罪
    者，應諭知無罪之判決，刑事訴訟法第一百五十四條、第三百零一條第一項分別
    定有明文。而事實之認定，應依證據，如未能發現相當證據，或證據不足以證明
    ，自不能以推測或擬制之方法，以為裁判基礎（最高法院四十年度臺上字第八六
    號判例參照）。又認定不利於被告之事實，須依積極證據，苟積極證據不足為不
    利於被告事實之認定時，即應為有利於被告之認定，更不必有何有利之證據，最
    高法院三十年度上字第八一六號著有判例。經查，告訴人甲○○雖於警訊、偵審
    迭次指述本件事故係因被告之過失所致，然證人即現場處理本件事故之員警王永
    勝於原審調查時具結證稱：甲○○之機車是南向西行駛，因現場撞擊力大，甲○
    ○之機車因而偏離原撞擊點，倒地位置非原來撞擊點，原撞擊點應係在車道中線
    ，乙○○行駛方向之前已有一輛車穿越路口，乙○○跟隨前行，已超過分隔島，
    才撞到甲○○之機車等語稽詳（見原審卷第四十四頁），且原審將本件車禍送請
    臺灣省臺北縣區車輛行車事故鑑定委員會鑑定結果，認「本案卷附之現場圖及現
    場照片均無顯示撞擊散落物分佈及機車於路面推行之刮痕情形，因此無法確認二
    車之撞擊點，故本會無法據以鑑定雙方之過失情形，惟依現場圖示，雙方肇事後
    ，最終停止於中山路往永和方向及員山路往連城路方向之路口旁轉角處，比對雙
    方行向並參酌現今多數搶道行駛之駕駛現況，研判應係機車提前左偏搶先左轉以
    致肇事之可能性較高」等語，亦有臺灣省臺北縣區車輛行車事故鑑定委員會之鑑
    定函一件在卷可參（見原審卷第四十九頁、第五十頁）。按轉彎車應讓直行車先
    行，但直行車尚未進入交岔路口，而轉彎車已達中心處開始轉彎，直行車應讓轉
    彎車先行，道路交通安全規則第一百零二條第六款定有明文。查依證人王永勝於
    原審調查時所證「甲○○之機車倒到靠近地下道，撞擊點如我現在所畫的圖所示
    ，甲○○的機車駕駛未過中央分隔島，是乙○○之車輛已駛過中央分隔島」等語
    （見原審卷第四十五頁），並佐其當庭依承審法官諭示所繪車禍撞擊點及機車倒
    地位置（見原審卷第四十七頁現場圖），可知乙○○之直行車輛已行駛超越中央
    分隔島，亦即已超越中心處，告訴人甲○○始左轉，堪認甲○○之轉彎車輛未依
    上開道路交通安全規則第一百零二條第六款之規定禮讓直行車先行，復參酌上開
    鑑定報告，本件應係甲○○搶道左轉以致肇事。至證人王永勝雖另證稱：依現場
    路口處劃有黃色網狀格，路口應保持淨空，任何車輛不得停滯在路口中央處等待
    左轉，必須採二段式左轉等語（見原審卷第四十四頁），然依道路交通標誌標線
    號誌設置規則第一七三條第一項：「網狀線，用以告示車輛駕駛人禁止在設置本
    標線之範圍內臨時停車，防止交通阻塞。視需要劃設於接近鐵路平交道，或因常
    受交通管制或其他原因需限制不得臨時停車之地點」之規定，可知道路路口劃有
    黃線網狀區，僅表示該網狀區不得有車輛在網狀區內暫停待轉，尚難以此推論機
    車必須在該路段採二段式左轉，則原審以告訴人甲○○未依規定採二段式左轉，
    逕行在路口處左轉，已屬違規云云，尚有誤會，附此敘明。另本院雖再函請臺灣
    省車輛行車事故覆議鑑定委員會覆議本件車禍事故之肇事原因，經該委員會以：
    「本案因無肇事時現場照片及車損照片且警繪圖無顯示撞擊散落物及機車刮地痕
    可供參考，跡證不全未便遽以覆議。」等語函覆，則亦難執為對被告不利之認定
    ，併予敘明。
五、綜上所述，本件告訴人既無法舉出確證可證被告有過失之處，被告又堅決否認有
    過失傷害犯罪，本院復查無其他積極證據足以證明被告有過失犯行，揆諸前開說
    明，自不得遽為不利被告事實之認定，既不能證明被告犯罪，自應為被告無罪之
    諭知。
六、原審以不能證明被告犯罪，依刑事訴訟法第三百零一條第一項前段，為被告無罪
    之諭知，其認事用法核無違誤，檢察官循告訴人之請求提起上訴，仍以「原審僅
    依照鑑定書內容之推論，而認本件係告訴人搶先左轉，導致肇事結果，實有未當
    ，是應重新對本件車禍肇事結果再送鑑定，以釐清雙方肇事及過失責任，不應僅
    憑原鑑定單位推論之詞，即認定雙方責任歸屬。又道路路口劃有黃線網狀區，僅
    表示該網狀區不得有車輛在網狀區內暫停待轉，並不得以此推論機車必須在該路
    段採二段式左轉，且肇事路段並無機車二段式左轉告示牌，此為告訴人指訴稽詳
    ，並有現場照片在卷足憑，自不應遽論告訴人在該路段直接左轉即有過失行為。
    退步而言，縱本件係告訴人未逾中心線而搶先左轉而違規在先，然按汽車行駛中
    駕駛人應注意車前狀況，並隨時採取必要之安全措施。本件被告駕駛汽車，應隨
    時注意車前狀況，且案發當時為下午一時許，天氣、路況及視線均良好，是被告
    無不能注意之情事，卻疏未注意因而肇事，縱告訴人與有過失，尚難僅憑告訴人
    之過失，而推認被告對本件之車禍發生毫無過失，而認被告無罪」等陳詞指摘原
    審判決不當，請求予以撤銷改判，即無理由，應駁回其上訴。
據上論斷，應依刑事訴訟法第三百六十八條判決如主文。
本案經檢察官劉靜婉到庭執行職務。
中      華      民      國      九十二      年    三    月    二十五    日
                              臺灣高等法院交通法庭
                                  審判長法  官  葉  騰  瑞
                                        法  官  莊  明  彰
                                        法  官  黃  國  忠
右正本證明與原本無異。
不得上訴。
                                        書記官  劉  貞  達
中      華      民      國      九十二      年    三    月    二十五    日


司法院資訊處製作；財團法人民間司法改革基金會備份。
